臺灣新北地方法院民事裁定
111年度消債更字第36號
聲  請  人
即 債務 人  簡若渝  

代  理  人  高正杰律師（法扶律師）
上列聲請人依消費者債務清理條例聲請更生事件，本院裁定如下
：
    主      文
債務人簡若瑜自中華民國111年7月14日下午4時起開始更生程序
。
命司法事務官進行更生程序。
    事實及理由
一、按債務人不能清償債務或有不能清償之虞者，得依本條例所
    定更生程序，清理其債務；債務人無擔保或無優先權之債務
    總額未逾新臺幣（下同）1,200萬元者，於法院裁定開始清
    算程序或宣告破產前，得向法院聲請更生；債務人對於金融
    機構負債務者，在聲請更生或清算前，應向最大債權金融機
    構請求協商債務清償方案，或向其住、居所地之法院或鄉、
    鎮、市、區調解委員會聲請債務清理之調解；協商或調解成
    立者，債務人不得聲請更生或清算，但因不可歸責於己之事
    由，致履行有困難者，不在此限，消費者債務清理條例（下
    稱消債條例）第3條、第42條第1項、第151條第1項、第151
    條第7項分別定有明文。又法院開始更生程序之裁定，應載
    明其年、月、日、時，並即時發生效力；法院裁定開始更生
    或清算程序後，得命司法事務官進行更生或清算程序，必要
    時得選任律師、會計師或其他適當之自然人或法人一人為監
    督人或管理人，消債條例第45條第1項、第16條第1項亦有明
    文。
二、本件聲請意旨略以：伊現任職信宏國際開發股份有限公司擔
    任營業主任，每月薪資約45,000元，名下無任何財產，無擔
    保或無優先權之債務總額為1,880,019元，未逾1,200萬元，
    復未經法院裁定開始清算程序或宣告破產，於民國110年11
    月10日與最大債權銀行遠東國際商業銀行股份有限公司（下
    稱遠東銀行）進行前置協調解序而調解不成立。聲請人每月
    薪資扣除個人必要生活費用、母親扶養費用後，無法清償上
    開債務，爰聲請更生等語。
三、經查：
㈠、關於前置協商之要件：聲請人於110年11月10日與最大債權銀
    行即遠東銀行進行前置協商，該銀行認縱使提出分180期、
    年利率0％，每月清償10,871元之還款方案，然聲請人尚積欠
    其他非金融機構而無法負擔致調解不成立等情，業經本院職
    權調閱110年度司消債調字第878號卷（下稱司消債調卷）核
    閱無訛，並有財團法人金融聯合徵信中心查詢當事人綜合信
    用報告回覆書、本院110年12月28日前置調解不成立證明書
    （見司消債調卷第8至10、97頁）可稽，堪可採認。
㈡、關於聲請人之債務總額：聲請人陳報其無擔保或無優先權債
    務總額約為1,880,019元等語，惟核對遠東銀行彙整之金融
    機構無擔保債權表、遠東銀行、國泰世華商業銀行股份有限
    公司、日盛國際商業銀行股份有限公司、安泰商業銀行股份
    有限公司、中國信託商業銀行股份有限公司、凱基商業銀行
    股份有限公司陳報狀（見司消債調卷第91、89至91、36至40
    、92至94、67、41至42、68頁），其金融機構債務應為4,84
    1,198元；核對第一金融資產管理股份有限公司、滙誠第二
    資產管理股份有限公司、富邦資產管理股份有限公司、滙誠
    第一資產管理股份有限公司陳報狀（見司消債調卷第28至35
    、57至66、69至86、43至56頁），其非金融機構債務至少應
    為1,382,871元（尚有非金融機構台新資產管理股份有限公
    司未陳報而不確定），債務總額至少為6,224,069元。
㈢、關於聲請人之財產及收入：聲請人主張其名下無任何財產等
    語，經核聲請人財政部臺北國稅局全國財產稅總歸戶財產查
    詢清單、法務部保險犯罪防治通報資訊連結作業系統之投保
    保險結果明細、彰化銀行多幣別帳號存款交易查詢表、第一
    銀行存摺存款客戶歷史交易明細表、整批濃縮清單（見司消
    債調卷第11頁、本院卷第35至36、51至98、107至134頁），
    除財產應增列保險契約4份、存款280元外，其餘堪信為真實
    。而聲請人之收入部分，依其陳報現任職信宏國際開發股份
    有限公司擔任營業主任，每月薪資約45,000元，未領取各項
    津貼，有收入切結書、勞工保險被保險人投保資料、聲請人
    111年2月14日民事陳報狀四、（見司消債調卷第14至16頁、
    本院卷第48頁）為證，然依聲請人財政部臺北國稅局109、1
    08年度綜合所得稅各類所得資料清單（見司消債調卷第12至
    13頁），其2年間給付總額共為1,179,400元，平均每月收入
    為49,142元（計算式：1,179,400÷24＝49,142元），故本院
    暫以49,142元列計其每月收入。
㈣、關於聲請人之必要支出：聲請人稱個人每月必要生活費用為2
    0,000元（包含：房租11,000元、其他必要生活費用9,000元
    ），僅提出租期為105年8月至108年7月31日之房屋租賃契約
    書、部分水電費單據、通話費、第四台費（見司消債調卷第
    17頁至反面、本院卷第99至103頁），未提出完整單據，惟
    按債務人生活所必需，以最近一年衛生福利部或直轄市政府
    所公告當地區每人每月最低生活費1.2倍計算其數額並應斟
    酌債務人之其他財產；受扶養者之必要生活費用，準用第一
    項規定計算基準數額，並依債務人依法應負擔扶養義務之比
    例認定之；債務人聲請更生或清算時所提財產及收入狀況說
    明書，其表明每月必要支出之數額，與本條例第64條之2第1
    項、第2項規定之認定標準相符者，毋庸記載原因、種類及
    提出證明文件，消債條例第64條之2第1、2項及消債條例施
    行細則第21條之1第3項分別定有明文。查本件聲請人主張每
    月個人必要生活費用為20,000元（包含：房租11,000元、其
    他必要生活費用9,000元），核與消債條例第64條之2所定依
    新北市政府公告111年每人每月最低生活費15,800元之1.2倍
    即18,960元大致相符，應屬合理可採。至母親扶養費部分，
    僅提出戶籍謄本（見本院卷第105頁），未提出有受扶養必
    要之相關證明，又衡諸一般年長者或有多年累積之財產，生
    活較為單純，基本生活費用當較一般青壯年者為低，則是否
    有受扶養之必要，亦有疑義。且聲請人自承其領有老年年金
    、居住於屏東老家、聲請人不常回屏東等語（見本院卷第48
    至49頁），是聲請人既未提出其母親有受扶養必要之相關釋
    明，以供本院認定，又聲請人尚有其餘1名兄弟姐妹（見本
    院卷第49頁），非無受其他子女扶養之可能，故此部分之主
    張，難認可採，應予剔除。準此，聲請人每月必要支出金額
    應為20,000元。
㈤、結算：聲請人以上開收入扣除必要支出後，每月尚餘29,142
    元（計算式：49,142－20,000＝29,142）可供清償債務，聲請
    人雖足以負擔前揭分180期，年利率0％，每月還款10,871元
    之還款方案，惟考量聲請人尚欠其他非金融機構，若未能一
    併納入該協商方案之民間債務若遭追償，勢必影響聲請人日
    後協商方案之履行，況聲請人現正受債權人聲請強制執行扣
    取薪資（見本院卷第135至141頁），縱計入聲請人名下保險
    契約4份、存款280元之價值，亦無法清償聲請人之債務。綜
    上所述，債務人之經濟狀況確有不能清償債務之虞，而有藉
    助更生制度調整其與債權人間之權利義務關係而重建其經濟
    生活之必要，自應許債務人得藉由更生程序清理債務。
四、綜上所陳，本件聲請人為一般消費者，並未從事營業活動，
    依其全部收支及財產狀況，因有不能清償債務之虞之情事，
    致無法與全體債權人達成前置協商，且未經法院裁定開始更
    生程序或許可和解或宣告破產，復查無聲請人有消債條例第
    6條第3項、第8條或第46條各款所定應駁回更生聲請之事由
    ，則本件聲請，應屬有據，爰裁定准予更生，並依同條例第
    16條第1項規定，命司法事務官進行更生程序如主文所示。
五、本院裁定准許開始更生程序，俾使聲請人得以重建經濟生活
    ，惟本裁定不生免責效力，須聲請人於更生程序中與債權人
    協定更生方案，並持續履行，始能依消債條例第73條免責，
    附此敘明。
中　　華　　民　　國　　111 　年　　7 　　月　　14　　日
                民事第三庭  法　官　饒金鳳
以上正本證明與原本無異。
本件裁定不得抗告。
本裁定已於民國111年7月14日下午4時公告。
中　　華　　民　　國　　111 　年　　7 　　月　　14　　日
                            書記官　廖美紅
附記：
本件業已裁定開始更生程序，債權人不論有無執行名義，非依更
生程序，不得行使其權利；債務人亦不得對除有優先權債權人以
外之債權人再為任何清償行為。